【裁判字號】    98,簡上,1092
【裁判日期】    990317
【裁判案由】    詐欺
【裁判全文】
臺灣桃園地方法院刑事判決            98年度簡上字第1092號
公  訴  人  臺灣桃園地方法院檢察署檢察官
上  訴  人
即  被  告  丙○○
輔  佐  人  甲○○
上列上訴人即被告因詐欺案件，不服本院中華民國98年9 月22日
所為之98年度壢簡字第2430號第一審簡易判決（聲請簡易判決處
刑書案號：98年度偵字第14956 號），提起上訴，本院管轄之第
二審合議庭判決如下：
    主  文
上訴駁回。
丙○○緩刑貳年，並應於本判決確定後壹年內向丁○○支付新臺
幣壹萬伍仟元及向乙○○支付新臺幣玖仟元之損害賠償。
    事  實
一、丙○○可預見將金融機構之帳戶交付他人使用，可能會幫助
    他人從事詐欺取財犯罪，竟不違背其本意，仍基於幫助他人
    詐欺取財之不確定故意，於民國98年3月23日前某日，在某
    不詳地點，將其所申請之渣打國際商業銀行股份有限公司新
    明分行（下稱渣打銀行新明分行）之000000000000號帳戶之
    存摺、金融卡及密碼交予姓名年籍不詳之成年人所屬之詐騙
    集團使用。(一)嗣該詐騙集團成員於98年3 月23日晚上8 時許
    ，以網際網路設備聯繫丁○○，向丁○○謊稱可以進行援交
    ，惟要求須先行匯款以確認身分云云，致丁○○陷於錯誤，
    而於98年3 月23日晚上8 時許起，在高雄市○○○路與大昌
    二路口前之渣打銀行ATM 自動櫃員機前，分別匯款新台幣（
    下同）1,000 元及1 萬9,000 元至上開帳戶內，旋遭提領一
    空。(二)乙○○於98年3 月23日許，在臺北市○○區○○路
    419 號2 樓之公司內，以msn 認識1 名自稱『菲菲』的網友
    ，雙方講妥援交乙事，此時詐騙集團成員謊稱要確認乙○○
    之身分，致使乙○○陷於錯誤，而於98年3 月23日晚上8 時
    44分許，在台北市○○路○ 段439 號7-11內之渣打銀行ATM
    自動櫃員機前，匯款1 萬8000元至被告上開帳戶內，且旋遭
    提領一空。待乙○○、丁○○察覺有異，始悉受騙，報警後
    循線查獲上情。
二、案經高雄縣政府警察局林園分局報由臺灣高雄地方法院檢察
    署檢察官呈請臺灣高等法院檢察署檢察長令轉桃園地方法院
    檢察署檢察官偵查聲請以簡易判決處刑。。
    理  由
壹、程序方面
    本案認定事實所引用之本件卷內所有卷證資料（包含人證與
    文書證據、物證等證據），並無證據證明係公務員違背法定
    程序所取得，且被告於本院審理時對本院提示之卷證均未爭
    執其證據能力，且卷內之文書證據，亦無刑事訴訟法第159
    條之4 之顯有不可信之情況與不得作為證據之情形，從而，
    依刑事訴訟法第159 條至159 條之5 之規定，本案以下認定
    事實所引用之證據（包含人證與文書證據、物證等證據），
    均有證據能力，合先敘明。
貳、實體方面
一、上開事實，業據被告丙○○於本院審理時坦承不諱，而被害
    人丁○○及乙○○遭詐騙而將其銀行帳戶內之款項，轉帳至
    被告所有前揭帳戶之經過，業據被害人於警詢中證述明確（
    見臺灣基隆地方法院檢察署98年度偵字第3258號偵查卷宗第
    4 頁至第6 頁、臺灣高雄地方法院檢察署98年度偵字第1656
    0 號第3 至第5 頁），並有被害人所提供之自動櫃員機交易
    明細、渣打國際商業銀行新明分行渣打商銀新明字第098002
    10號函所檢附存款對帳單1 份（第16560 號偵查卷第12頁至
    第16頁）在卷可稽。次查於金融機構開設金融帳戶、請領存
    摺及提款卡等，對一般人均無任何限制，一般民眾皆得以存
    入最低開戶金額之方式申請，且得在不同金融機構申請數個
    存款帳戶使用，此為眾所周知之情，依一般人之社會經驗，
    若遇他人不以自己名義申請開戶，反而借用收集他人金融帳
    戶供己使用，對於該等帳戶是否供合法使用，焉能不生懷疑
    。被告將上開帳戶存摺等物交予其所不熟識之成年人時，應
    足以預見該帳戶將流入詐騙集團成員手中作為不法詐欺取財
    行為之用，卻仍執意任予交付，則被告有幫助他人犯詐欺取
    財罪之不確定故意甚明。是被告前開任意性之自白核與事實
    相符，應為可採。本案事證明確，被告犯行洵堪認定，應依
    法論科。
二、按刑法上之幫助犯，係對於犯罪與正犯有共同之認識，以幫
    助之意思，對於正犯資以助力，而未參與實施犯罪之行為者
    而言。因此如未參與實施犯罪構成要件之行為，且係出於幫
    助之意思提供助力，即屬幫助犯，而非共同正犯。被告基於
    幫助之犯意，提供不熟識之成年人上開存摺、金融卡及密碼
    ，以供詐騙集團成員施用詐術，已如前述。詐騙集團成員利
    用被告之幫助，使被害人在遭施用詐術後陷於錯誤，而匯款
    至被告提供之帳戶，足見被告僅係參與詐欺取財罪構成要件
    以外之行為，且並無證據證明被告係以正犯而非以幫助犯之
    犯意參與犯罪，應認其所為係幫助犯而非正犯行為。是核被
    告所為，係犯刑法第339 條第1 項、第30條第1 項前段之詐
    欺取財罪之幫助犯。被告係以幫助之意思，參與構成要件以
    外之行為，為幫助犯，爰依刑法第30條第2 項規定，按正犯
    之刑減輕之。原審以被告犯行明確，依刑事訴訟法第449 條
    第1 項前段，刑法第339 條第1 項、第30條第1 項前段、第
    2 項、第41條第1 項前段，刑法施行法第1 條之1 第1 項、
    第2 項前段，量處被告有期徒刑4 月，並諭知如易科罰金，
    以新臺幣1 千元折算1 日之折算標準。經核其認事用法均無
    違誤，量刑亦稱妥適。
三、被告上訴意旨雖謂：伊無幫助詐欺之犯意，上開存摺及提款
    卡等物係於98年3 月23日補辦後遺失，原審未為適當審酌，
    提起本件上訴，請求撤銷原判決，另為適當之判決。惟至本
    院審理時表示不再爭執，坦承前揭犯罪事實，表示其願與被
    害人和解，希望能給予自新機會等語。惟被告所述之上開理
    由，係其與被害人事後應如何和解之問題，與犯罪事實之構
    成與否無關，而原審判決之認事用法並無違誤，量刑亦屬允
    當，已如前述，是被告以前揭理由提起上訴，並無理由，應
    予駁回。
四、末查，被告前未曾因故意犯罪受有期徒刑以上刑之宣告，有
    臺灣高等法院被告前案紀錄表1 份在卷可稽，其因一時失慮
    ，偶罹刑典，犯後已坦承犯行，深具悔意，至本院審理時與
    被害人當庭達成和解，並願意賠償被害人丁○○所受損失2
    萬元（判決前已賠償5000元，賠償之餘額為15000 元）及被
    害人乙○○所受損失1 萬8 千元（判決前已賠償9000元，賠
    償之餘額為9000元），被害人亦表示同意上開和解條件，並
    願意將賠償條件列入緩刑之條件，有99年1 月7 日之準備筆
    錄在卷可稽，應認被告經此偵審程序及刑之宣告後，當知所
    警惕，本院因認前開對其所宣告之刑以暫不執行為適當，爰
    依刑法第74條第1 項第2 款之規定，宣告緩刑2 年，以啟自
    新。
據上論斷，應依刑事訴訟法第455 條之1 第1 項、第3 項、第36
8 條、第373 條，刑法第74條第1 項第2 款，判決如主文。
本案經檢察官王碩志到庭執行職務。
中    華    民    國    99    年    3     月    17    日
                  刑事第十庭審判長  法  官  江德民
                                    法  官  華奕超
                                    法  官  黃鏡芳
以上正本證明與原本無異。
不得上訴。
                                    書記官  陳孟君
中    華    民    國    99    年    3     月    17    日

司法院資訊處製作；財團法人民間司法改革基金會備份。
